臺灣士林地方法院刑事判決　　　　100年度交簡上字第13 號
上　訴　人
即　被　告　姚明琦
上列上訴人即被告因業務過失傷害案件，不服本院99年度湖交簡
字第409 號，中華民國99年8 月26日第一審刑事簡易判決（聲請
簡易判決處刑案號：99年度偵字第8395號），提起上訴，本院管
轄之第二審地方法院合議庭判決如下：
    主  文
原判決撤銷。
姚明琦從事業務之人，因業務上之過失傷害人，處有期徒刑月
，如易科罰金，以新臺幣壹仟元折算壹日。緩刑貳年，並應按如
附表所示期限支付如附表所載金額予李佳蕙。
    事  實
一、姚明琦前經高雄市政府交通局裁決吊銷駕駛執照一年，自民
    國98年8 月24日起執行註銷，嗣經姚明琦聲明異議、抗告後
    ，迭經臺灣高雄地方法院交通法庭、臺灣高等法院裁定駁回
    確定，迄未重新考領駕駛執照，卻仍以駕駛計程車為業，為
    從事駕駛業務之人。姚明琦於99年4 月3 日晚間7 時許，無
    照駕駛車牌號碼2E－168 號營業小客車，沿臺北市○○區○
    ○路1 段由北往南方向行駛，途經環山路1 段與內湖路設有
    行車管制號誌之交岔路口欲左轉時，本應注意汽車行駛時，
    駕駛人應注意車前狀況，隨時採取必要之安全措施，於行經
    行人穿越道遇有行人穿越時，無論有無交通指揮人員指揮或
    號誌指示，均應暫停讓行人先行通過之規定，而當時天氣雨
    、夜間有照明、濕潤柏油路面無缺陷、無障礙物、視距良好
    ，客觀上並無不能注意之情形，竟疏未注意，貿然前行左轉
    ，而於左轉之際，所駕車輛前車頭撞及前方由北往南向徒步
    穿越行人穿越道之行人李佳蕙之小腿，致李佳蕙倒下，頭部
    因而碰撞姚明琦前開營業小客車之前車頭，因之受有頭部外
    傷合併腦震盪、頸部肌肉拉傷之傷害。姚明琦見狀旋即停車
    ，依李佳蕙要求載其先返回其住處休息。惟李佳蕙仍覺身體
    不適，乃再於翌日（4 日）凌晨1 時43分許前往醫院急診，
    嗣報警查獲。
二、案經李佳蕙訴由臺北市政府警察局內湖分局報請臺灣士林地
    方法院檢察署檢察官偵查後聲請以簡易判決處刑。
    理  由
一、證據能力部分
  (一)按被告以外之人於審判外之言詞或書面陳述，除法律有規定
    外，不得作為證據，刑事訴訟法第159 條第1 項定有明文，
    是被告以外之人於審判外之言詞或書面陳述，除非法律別有
    規定者，否則不得作為證據。本件證人即告訴人李佳蕙於警
    詢之陳述，經被告爭執證據能力（見本院卷第27頁），而檢
    察官並未舉證證明該證述有何較可信之特別情況，且為證明
    犯罪事實所必要之情形，依上規定，其警詢之陳述，自無證
    據能力。
  (二)次按證人應命具結；又證人依法應具結而未具結者，其證言
    不得作為證據，刑事訴訟法第186 條第1 項前段、第158 條
    之3 分別定有明文。故證人於檢察官偵查中或法院審判中作
    證，除在法律上有得以拒絕作證或不得令其具結之情形者外
    ，均應依法命其具結，其證言始具有證據能力，倘依法應具
    結而未具結者，其證言即不得作為證據。查，告訴人為被告
    以外之第三人，其於偵查中檢察官訊問時，立於證人之地位
    就與本件相關事實為陳述或說明，應依法經具結，所為證言
    始具有證據能力，然其在偵查中既未於陳述前、後依法具結
    （見偵卷第31至33頁），依上規定，其陳述自無證據能力。
  (三)再按醫師法第12條第1 項規定：醫師執行業務時，應製作病
    歷，並簽名或蓋章及加註執行年、月、日。因此，醫師執行
    醫療業務時，不論患者是因病尋求診療，或因特殊目的之驗
    傷而就醫，醫師於診療過程中，應依醫師法之規定，製作病
    歷，此一病歷之製作，均屬醫師於醫療業務過程中所須製作
    之紀錄文書，而且每一醫療行為均屬可分，因其接續之看診
    行為而構成醫療業務行為，其中縱有因訴訟目的，例如被毆
    傷而尋求醫師之治療，對醫師而言，仍屬其醫療業務行為之
    一部分，仍應依法製作病歷，則該病歷仍屬業務上所製作之
    紀錄文書，與通常之醫療行為所製作之病歷無殊，自屬刑事
    訴訟法第159 條之4 第2 款所稱從事業務之人於業務上所須
    製作之紀錄文書，而診斷證明書係依病歷所轉錄之證明文書
    ，自仍屬本條項之證明文書（最高法院100 年度台上字第65
    33號判決意旨參照，另100 年度台上字第4531號判決亦同斯
    旨），查卷附告訴人之國防醫學院三軍總醫院（下稱三軍總
    醫院）附設民眾診療服務處診斷證明書、病歷紀錄（含門診
    病歷、急診病歷、急診護理評估表、急診醫護生命徵候紀錄
    ）等文書，固屬被告以外之人於審判外之書面陳述，惟經本
    院審酌前開書面陳述作成時之情況及記載之連續性（指病歷
    ），與上開診斷證明書（作成之依據係由病歷記載之內容）
    及病歷乃醫院醫師及護理人員本於專業知識所作成，並無顯
    不可信之情況，且就待證事項具有相當關聯性，依刑事訴訟
    法第159 條之4 規定，自得為證據。
  (四)又單純依據客觀狀態所拍攝之現場照片，係以照相設備之機
    械作用，客觀、忠實保存並呈現該現場之狀態，屬於「證物
    」之範圍，並非供述證據，既係員警循告訴人報案所指，至
    現場拍攝取得，而非以不法手段蒐取之證據方法，依法自均
    有證據能力。
  (五)其餘本件認定事實所引用之卷內所有卷證資料（包含人證與
    文書證據、物證等證據）之證據能力，檢察官及被告於本院
    準備程序、審理時均不爭執（見本院卷第113 頁、第135 頁
    反面至第137 頁），證人應命具結且無證據證明係公務員違
    背法定程序所取得；又卷內之各項文書證據，亦無刑事訴訟
    法第159 條之4 第1 款、第2 款顯有不可信而不得作為證據
    之情形，故本院均認有證據能力。
二、上開犯罪事實，除無照駕駛部分為被告爭執外，餘均據被告
    於本院審理時坦承不諱（見本院卷第137 頁），核與證人即
    告訴人於本院審理時所證相符，復有道路交通事故調查報告
    表(一)、(二)、道路交通事故現場圖、號誌運作表、現場及被告
    車輛照片、三軍總醫院附設民眾診療服務處診斷證明書、三
    軍總醫院100 年10月17日院三病歷字第1000015927號函覆李
    佳蕙病歷（含門診病歷、急診病歷、急診護理評估表、急診
    醫護生命徵候紀錄）等在卷可資佐證（見偵卷第7 至9 、35
    至36、40至41、43、46至48頁、本院卷第54至65頁）。
三、而告訴人因本件車禍受傷後，於99年4 月4 日凌晨1 時43分
    至三軍總醫院急診，經醫師診斷為「頭部外傷合併腦震盪、
    頸部肌肉拉傷」，其後並連續2 日至該醫院急診、門診，經
    醫師再三確診為「頭部外傷合併腦震盪、頸部挫傷」、「後
    頸部及韌帶拉傷」等情，有上揭99年4 月4 日、5 日、6 日
    三軍總醫院附設民眾診療服務處診斷證明書、三軍總醫院李
    佳蕙病歷等在卷可徵，可見告訴人確實受有上開傷勢無誤，
    被告雖一度爭執告訴人傷勢，辯稱：我認為李佳蕙沒有受傷
    云云（見偵卷第38頁、本院審交簡上卷第45頁反面、本院卷
    第26頁、第112 頁反面），要無可採。
四、至被告雖爭執並非無照駕駛云云（見本院卷第137 頁），然
    查，被告前因違反計程車駕駛人未向警察機關辦理職業登記
    領取證即行執業之規定，經處罰後仍不辦理，而經高雄市政
    府交通局裁決吊銷駕駛執照一年，自98年8 月24日起執行註
    銷，嗣被告聲明異議後，經臺灣高雄地方法院交通法庭裁定
    駁回異議，被告抗告後，再經臺灣高等法院裁定駁回抗告確
    定，被告且迄未再重新考領駕駛執照乙節，有高雄市監理處
    100 年9 月26日高市監照00000000字第1000024747號函及其
    附件、高雄市政府交通局100 年9 月29日高市交裁決字第10
    00050204號函及其附件存卷可按（見本院卷第68至102 頁）
    ，足見被告駕駛執照已經高雄市政府交通局裁處吊銷，亦經
    被告提起司法救濟，經法院審查該行政處分並無違誤，是被
    告所辯並非無照駕駛云云，要無可採。
五、按汽車行駛時，駕駛人應注意車前狀況，並隨時採取必要之
    安全措施；汽車行經行人穿越道，遇有行人穿越時，無論有
    無交通指揮人員指揮或號誌指示，均應暫停讓行人先行通過
    ，道路交通安全規則第94條第3 項、第103 條第2 項分別定
    有明文。被告駕車依法即負有前開注意義務，應隨時注意車
    前行人動態，於行經行人穿越道遇有行人穿越時應暫停讓行
    人先行通過，以避免發生危險，衡諸事發當時，天氣雨、夜
    間有照明、濕潤柏油路面無缺陷、無障礙物、視距良好，此
    有道路交通事故調查報告表(一)在卷可參，足見按當時情形，
    客觀上並無不能注意之情事，被告竟疏未注意，致生本件車
    禍，其有過失至明，且與告訴人所受傷害間，顯有相當因果
    關係，被告自應負過失傷害罪責。本件事證至明，被告犯行
    ，洵堪認定，應依法論科。
六、按刑法上所謂之業務，係指反覆同種類之行為為目的之社會
    活動而言，被告既以駕駛計程車為業，自應負業務上注意義
    務，是核被告所為，係犯刑法第284 條第2 項前段之業務過
    失傷害罪。又被告無照駕車，且行經行人穿越道不依規定讓
    行人優先通行，因而致人受傷，應依道路交通管理處罰條例
    第86條第1 項規定，加重其刑。至被告雖同時有前揭無照駕
    車、行經行人穿越道不依規定讓行人優先通行之二種違規情
    形，僅係同時構成前揭法文所定之加重要件，應僅加重其刑
    一次，毋庸遞加其刑（臺灣高等法院87年法律座談會第54號
    、第56號刑事類提案研討結果參照），允宜敘明。
七、原審予以論罪科刑，固非無見。惟被告係無照駕駛，原判決
    漏未認定，尚非妥適。被告上訴原否認犯罪，辯稱告訴人並
    未受傷，嗣已坦承犯行，惟仍否認無照駕駛，其上訴雖無理
    由，惟原判決既有前揭可議之處，仍屬非可維持，自應由本
    院將原判決撤銷改判。爰審酌被告身為職業駕駛人，竟無照
    駕駛計程車行駛道路，未妥適注意行車安全之過失程度，肇
    事致告訴人受傷之危害情形，雖與告訴人以新臺幣（下同）
    10萬元達成和解，迄今僅償付6 萬元，餘款屆期遲未給付，
    惟告訴人仍當庭表示同意被告延至如附表所示期限支付，有
    和解筆錄、告訴人臺北富邦銀行存摺內頁影本、郵政跨行匯
    款申請書、本院辦理刑事案件公務電話紀錄、本院100 年12
    月6 日審判筆錄在卷可稽（見本院審交簡上卷第31、32頁、
    本院卷第135 、141 、142 、144 、145 頁），及被告之素
    行、智識程度、生活狀況等一切情況，量處如主文第二項所
    示之刑，並諭知如易科罰金之折算標準。
八、查被告前未曾受有期徒刑以上刑之宣告，此有臺灣高等法院
    被告前案紀錄表在卷可稽，於本院坦承業務過失傷害犯行，
    其經此偵、審程序，當能知所警惕，信無再犯之虞，經告訴
    人當庭表示同意被告以履行附表所示負擔為條件給予緩刑（
    見本院卷第135 頁），本院綜核各情，認所宣告之刑，以暫
    不執行為適當，爰依刑法第74條第1 項第1 款，宣告緩刑如
    主文第二項所示，並依同條第2 項第3 款規定，命被告就前
    揭和解金額尚未支付之餘款4 萬元，應按如附表所示之數額
    、期限賠償予告訴人，用啟自新。
據上論斷，應依刑事訴訟法第455 條之1 第1 項、第3 項、第36
9 條第1 項前段、第364 條、第299 條第1 項前段，刑法第284
條第2 項前段、第41條第1 項前段、第74條第1 項第1 款、第2
項第3 款，刑法施行法第1 條之1 第1 項、第2 項前段，道路交
通管理處罰條例第86條第1 項，判決如主文。
本案經檢察官許梨雯到庭執行職務。
中    華    民    國   100    年    12    月    20    日
                  刑事第九庭審判長法  官  黎惠萍
                                  法  官  張明儀
                                  法  官  蘇琬能
以上正本證明與原本無異。
本件不得上訴。
                                  書記官  張馨尹
中    華    民    國   100    年    12    月    21    日
附錄本案論罪科刑法條：
中華民國刑法第284條第2項（業務過失傷害罪）
從事業務之人，因業務上之過失傷害人者，處 1 年以下有期徒
刑、拘役或 1 千元以下罰金，致重傷者，處 3 年以下有期徒刑
、拘役或 2 千元以下罰金。
附表
┌──────┬───────────┐
│給付期限    │被告應給付告訴人之金額│
├──────┼───────────┤
│101年1月7日 │2萬元                 │
├──────┼───────────┤
│101年2月7日 │2萬元                 │
└──────┴───────────┘